臺灣高等法院高雄分院刑事裁定　　　　 99年度交抗字第596號
抗 告 人即
原處分機關　交通部公路總局高雄監理所屏東監理站
代　表　人　高金木
受處分人即
聲明異議人　方嘉良
上列抗告人因受處分人違反道路交通管理處罰條例聲明異議案件
，不服臺灣屏東地方法院中華民國99年9 月8 日裁定（99年度交
聲字第168 號），提起抗告，本院裁定如下：
    主  文
原裁定撤銷。
異議駁回。
    理  由
一、本件抗告意旨略以：受處分人即異議人方嘉良於民國99年 3
    月30日下午3 時25分許，駕駛車牌號碼3031-QB 號自小貨車
    ，行經屏東市○○路與中正路口時，因「闖紅燈」而被警舉
    發，並經屏東縣政府警察局屏東分局製開屏警交字第V00000
    000 號違規通知單交付受處分人，其雖當場拒絕簽名，惟仍
    收受該舉發通知單，是受處分人既已當場收受舉發通知單，
    應無再告之應到案時間、處所，並記明事由與告知事項必要
    。從而，抗告人依道路交通管理處罰條例第53條第1 項及第
    63條第1 項第3 款規定，裁處受處分人罰款新臺幣（下同）
    2 千7 百元，並記違規點數3 點，依法並無不當。原審認本
    件舉發通知單未經受處分人合法收受，而撤銷抗告人上開裁
    處，其理由似有違誤。爰依法提起抗告，請撤銷原裁定，更
    為適法之裁定等語。
二、原裁定意旨略以：異議人即受處分人方嘉良於99年3 月30日
    15時25分許，駕駛車牌號碼3031-QB 號自用小貨車，行經屏
    東縣屏東市○○路與中正路前交岔路口時，因有駕車行經有
    燈光號誌管制之交岔路口闖紅燈之違規事實，為警攔停掣單
    舉發，嗣原處分機關即交通部公路總局高雄區監理所屏東監
    理站認異議人上開情形，違反道路交通管理處罰條例第53條
    第1 項之規定，裁處罰鍰2,700 元，並依同條例第63條規定
    記違規點數3 點。惟按違反道路交通管理處罰條例之行為人
    ，未依規定自動繳納罰鍰或未依規定到案聽候裁決，處罰機
    關固得依據裁處細則第44條第1 項之規定，依該細則附件之
    統一裁罰基準表所定標準，對行為人逕行裁決。然該條項之
    規定，係以行為人合法收受舉發通知單後，無正當理由未依
    該舉發通知單上所載應到案日期為罰鍰之繳納或到案聽候裁
    決時，方有適用。易言之，如行為人自始即未合法收受舉發
    通知單，即不得依前揭規定逕行裁決。經查，本件異議人並
    未於舉發通知單上簽名，旋即駕駛上開自小貨車離去，舉發
    員警並無告知異議人應到案時間、應到案之處所與記明事由
    與告知事項等情，業據舉發員警吳偉仁自承在卷（見原審卷
    第39頁）；另參以本件舉發員警工作紀錄簿（見原審卷第33
    頁），亦僅記載：「14-16 時執行252 線，交通違規兩段式
    左轉5 件，闖紅燈1 件，未戴安全帽1 件，共7 件」等語，
    並無記載其於舉發本件異議人時，於異議人拒簽前揭舉發通
    知單時，業已踐行告知異議人應到時間、應到處所之舉，或
    載明本件異議人收受舉發通知單之時間。是本件員警舉發本
    件交通違規時，在異議人拒絕簽名與收受舉發通知單之情況
    下，並無告知異議人應到案時間、處所，並記明事由與告知
    事項。揆諸前揭說明，本件舉發通知單自始即未經異議人合
    法收受，原處分機關未詳予查明，遂逕予裁處如上，於法即
    有違誤，而認異議人之異議，為有理由，爰將原處分撤銷，
    並交由原處分機關另為妥適處理，固非無見。
三、按汽車駕駛人，行經有燈光號誌管制之交岔路口闖紅燈者，
    處新臺幣1800元以上5400元以下罰鍰、汽車駕駛人有下列各
    款所列條款之一者，除依原條款處罰鍰外，並予記點：三、
    有第53條情形之一者，各記違規點數3 點，道路交通管理處
    罰條例第53條第1 項、第63條第1 項第3 款定有明文。又行
    車管制號誌之佈設原則如下：一、行車管制號誌至少應有一
    燈面設於遠端左側，且距近端停止線十公尺以上。如係以柱
    立式設置，應有二燈面分設於遠端兩側。但路形特殊時，主
    管機關得調整設置於其他適當位置。二、近端號誌應靠近停
    止線設置。三、號誌佈設以能使各車道駕駛者均能清楚辨認
    為原則。路幅寬廣之道路，必要時得加設號誌燈面，並採門
    架式或懸掛式設置，道路交通標誌標線號誌設置規則第 221
    條規定甚明。而行車管制號誌依控制器運轉方式，分為定時
    、交通感應、及交通調整三種控制方法。並由控制器之連結
    狀況，執行獨立交岔口、路段連鎖或路網連鎖等不同範圍之
    交通控制；定時控制方法，用於交通量穩定或變化有規律之
    地點，由號誌控制器計時機組之運轉，按預定時制表，依序
    顯示各種燈號，上開號誌設置規則第215 條、第216 條亦分
    別定有明文。準此，有關行車號誌之設置及運轉，均已依該
    規定充分考量各種路形狀況、當地環境、交通流量、時間控
    制等因素，妥適設於適當位置以引導來往之車輛，俾便駕駛
    車輛行經該處者，均能清楚辨認。再按，行為人有本條例之
    情形者，應填製舉發違反道路交通管理事件通知單（以下簡
    稱通知單），並於被通知人欄予以勾記，其通知聯依下列規
    定辦理：一、當場舉發者，應填記駕駛人或行為人姓名、性
    別、出生年月日、地址、身分證統一編號及車主姓名、地址
    、車牌號碼、車輛種類。被查獲之駕駛人或行為人為受處分
    人時，應於填記通知單後將通知聯交付該駕駛人或行為人簽
    名或蓋章收受之；拒絕簽章者，仍應將通知聯交付該駕駛人
    或行為人收受，並記明其事由及交付之時間；拒絕收受者，
    應告知其應到案時間及處所，並記明事由與告知事項，視為
    已收受，違反道路交通管理事件統一裁罰基準及處理細則第
    11條第1 項第1 款定有明文。
四、經查：
  (一)本件受處分人方嘉良於99年3 月30日15時25分許，駕駛車牌
    號碼3031-QB 號自用小貨車，行經屏東縣屏東市○○路與中
    正路前交岔路口時，因有駕車行經有燈光號誌管制之交岔路
    口闖紅燈之違規事實，經屏東縣政府警察局屏東分局警員吳
    偉仁當場攔停，以受處分人有闖紅燈之違規情事，製發屏警
    交字第V00000000 號通知單舉發，雖受處分人拒不簽名，仍
    記明事由後，送請原處分機關即交通部公路總局高雄監理所
    屏東監理站裁處，經該局認受處分人違規屬實，而於99年 5
    月20日以屏監違字第裁82-V00000000號裁決書，依道路交通
    管理處罰條例第53條第1 項、第63條第1 項第3 款、道路交
    通管理事件統一裁罰基準及處理細則第41、43、44、67條等
    規定，裁處受處分人罰鍰2,700 元，並記違規點數3 點等情
    ，有上開舉發通知單、裁決書在卷足稽（見本院卷第 10-12
    頁）。受處分人於原審所提出之聲明異議略以：受處分於行
    經該路口時，被員警以目視方式攔查指稱受處分人違規闖紅
    燈，惟該設置之新號誌被舊號誌所遮掩，造成受處分人無法
    判讀對面燈號之變換，而當時之員警亦有誤判之可能云云。
    惟依上開道路交通標誌標線號誌設置規則第221 條第1 款、
    第3 款分別規定，行車管制號誌之佈設原則，如係以柱立式
    設置，應有二燈面分設於遠端兩側。但路形特殊時，主管機
    關得調整設置於其他適當位置；號誌佈設以能使各車道駕駛
    者均能清楚辨認為原則。此依原審審理時調取之違規現場照
    片（見原審卷第27-28 頁）及受處分人於原審聲明異議時所
    提出之現場照片（見原審卷第12-13 頁）以觀，該交岔路口
    為一寬闊之十字形路口，道路筆直寬敞，而該路口交通燈號
    號誌之佈設，已依該規定充分考量其路形狀況，分設於該交
    岔路口中間之分隔島上，且參以該處所設置交通號誌之高度
    ，及當時取締員警吳偉仁站立之位置，與該交岔路口處視距
    寬敞、無任何遮蔽物致遮攔舉發員警之視線，尤以舉發員警
    站立處其對面即有一柱立式之燈號號誌設置，且當時之運轉
    既屬正常，其燈號之轉換，自係規律性地照號誌控制器計時
    機組而運轉，依預定時制表，依序顯示各種燈號，則當時舉
    發員警所站立之位置，依該號誌燈號之相對性轉換，要無不
    能知悉、研判同時在路口另一面之燈號號誌為何種燈號之理
    。而依受處分人所提出之上開現場照片，當時雖有新舊號誌
    燈桿同時設置之情形，惟其前後仍有相當距離，號誌桿上之
    燈號設置其高度亦有不同，該燈桿前後、上下並無互相遮掩
    以致無法辨識之情形，且依負責設置之屏東縣屏東市公所函
    覆亦稱：該路段雖同時存在新舊號誌，但不會發生同時運作
    情形，其設置位置係經該所與交通管理單位會勘確定，舊式
    號誌外伸長度及位置與新設號誌並無衝突，應無混淆不清之
    情形，亦有該所99年7 月30日屏市工字第0990026705號函在
    卷可佐（見原審卷第25頁）。且舉發之方式依道路交通管理
    處罰條例第7 條之2 第1 項第1 款規定，汽車駕駛人有闖紅
    燈之行為，有當場不能或不宜攔截製單舉發者，如駕駛人之
    違規事實已甚明確，亦得逕行舉發。至若為現場攔截製單舉
    發者，並未規定必須立即附有現場違規之照片或監視器翻拍
    照片或影像。況依該員警所站立之位置，如上所述，顯然得
    以明確清晰觀察燈號變化、路經車輛是否遵行燈號及受處分
    人有無違規闖紅燈之情形，而當時員警既在執行取締交通違
    規之路檢勤務，有取締員警之職務報告及屏東縣政府警察局
    屏東分局員警工作紀錄簿在卷可憑（見原審卷第29-35 頁及
    第39頁），其對路過之車輛自當謹慎、細心，並全神貫注加
    以注意、核對，以落實路檢勤務，舉發交通違規。而當時又
    係下午3 時25分許，天氣晴朗日照充足，衡情員警自無誤判
    之餘地。是受處分人上開聲明異議意旨僅以舉發員警應有誤
    判、又未能提出其違規闖紅燈之照片、該處有新舊號誌重疊
    遮掩，而辯稱其並未違規闖紅燈云云，即無足採信。從而，
    受處分人有前揭違規闖紅燈行為，事證明確，洵堪認定，其
    於原審聲明異議所提之理由，均無可採。
  (二)受處分人於上開時、地經員警攔停製發違規舉發通知單後，
    固當場拒絕在該通知單移送聯上簽名，惟仍予收受交付聯後
    方始離開乙節，業據其自承在案，並有受處分人於原審聲明
    異議時所提出附於異議狀之附件說明內容及收受（交付）聯
    在卷可憑（見原審卷第6 、9 頁），而當場舉發之員警吳偉
    仁並據此記載其拒絕簽名之事由於該通知單之移送聯，此亦
    有該移送聯在卷可稽（見本院卷第12頁）。是受處分人雖拒
    絕在該舉發通知單之移送聯簽名，但仍收受該舉發通知單等
    之事實，洵堪認定。則受處分人既已收受該通知單，而該通
    知單之左下方欄位，復已就如何繳交金額、應到案日期、處
    所及應於接獲本單15日內，向處罰機關陳述等告知事項，列
    載明確，是觀諸整個舉發過程，舉發員警已遵照前揭規定：
    「被查獲之駕駛人或行為人為受處分人時，應於填記通知單
    後將通知聯交付該駕駛人或行為人簽名或蓋章收受之；拒絕
    簽章者，仍應將通知聯交付該駕駛人或行為人收受，並記明
    其事由及交付之時間」之程序處理，並無原審理由所述「本
    件舉發通知單自始即未經異議人合法收受」之情事。職此，
    原審據以撤銷抗告人即原處分機關之裁處，於法自有未恰。
五、綜上所述，抗告人即原處分機關據以依道路交通管理處罰條
    例第53條第1 項暨違反道路交通管理事件統一裁罰基準表規
    定，裁處受處分人罰鍰2700元，並依同條例第63條第1 項第
    1 款規定，記違規點數3 點，核無違誤。受處分人於原審異
    議之聲明，並無理由。原審法院未予詳查，遽認原處分機關
    之裁罰，於法有所違誤，乃將原處分機關之處分撤銷，並交
    由原處分機關另為妥適處理，即有未合，而無可維持。是本
    件抗告人之抗告為有理由，且受處分人前揭闖紅燈之違規行
    為，亦已至為明確，自無發回原審更為審理之必要，應由本
    院將原裁定撤銷，並逕就受處分人於原審聲明之異議，改為
    駁回之諭知，以期適法。
據上論斷，應依道路交通事件處理辦法第25條、第18條，刑事訴
訟法第413 條，裁定如主文。
中    華    民    國   100    年    1     月    3     日
                    交通法庭    審判長法  官  莊崑山
                                      法  官  張意聰
                                      法  官  莊松泉
以上正本證明與原本無異。
本裁定不得再抗告。
中    華    民    國   100    年    1     月    3     日
                                      書記官  葉淑華